臺灣臺中地方法院民事判決
111年度訴字第866號
原        告  劉健鴻  

訴訟  代理人  陳世川律師
被        告  楊凱安  


被        告  鄭○安    真實姓名年籍均詳卷

兼法定代理人  鄭○金    真實姓名年籍均詳卷
上一  被告之
訴訟  代理人  盧永盛律師
複    代理人  黃瑞霖律師
上列當事人間請求損害賠償事件，本院於民國111年10月21日言
詞辯論終結，判決如下：
    主    文
被告甲○○、被告鄭○安應連帶給付原告新臺幣壹佰肆拾玖萬貳仟
叁佰玖拾伍元，及被告甲○○自民國111年4月20日起、被告鄭○安
自民國111年4月16日起，均至清償日止，均按週年利率百分之5
計算之利息。
被告鄭○金應與被告鄭○安連帶給付原告新臺幣壹佰肆拾玖萬貳仟
叁佰玖拾伍元，及被告鄭○金自民國111年5月6日起、被告鄭○安
自民國111年4月16日起，均至清償日止，均按週年利率百分之5
計算之利息。
前二項所命之給付，如其中任一被告已為全部或一部給付時，其
他被告於其給付之範圍內，同免給付義務。
原告其餘之訴駁回。
訴訟費用由被告連帶負擔十分之三，餘由原告負擔。
本判決第一項、第二項原告勝訴部分，於原告以新臺幣肆拾玖萬
柒仟元為被告供擔保後，得假執行。但被告甲○○、被告鄭○安、
被告鄭○金如以新臺幣壹佰肆拾玖萬貳仟叁佰玖拾伍元為原告預
供擔保後，得免為假執行。
原告其餘假執行之聲請駁回。 
    事實及理由
壹、程序事項：
一、按少年事件處理法稱少年者，謂12歲以上18歲未滿之人。任
    何人不得於媒體、資訊或以其他公示方式揭示有關少年保護
    事件或少年刑事案件之記事或照片，使閱者由該項資料足以
    知悉其人為該保護事件受調查、審理之少年或該刑事案件之
    被告，該法第2條、第83條第1項定有明文。又按兒童及少年
    福利與權益保障法所稱兒童及少年，指未滿18歲之人；所稱
    兒童，指未滿12歲之人；所稱少年，指12歲以上未滿18歲之
    人。宣傳品、出版品、廣播、電視、網際網路或其他媒體對
    下列兒童及少年不得報導或記載其姓名或其他足以識別身分
    之資訊：……四、為刑事案件、少年保護事件之當事人或被害
    人。行政機關及司法機關所製作必須公開之文書，除前項第
    三款或其他法律特別規定之情形外，亦不得揭露足以識別前
    項兒童及少年身分之資訊，該法第2條、第69條第1項第4款
    、第2項分別定有明文。上開所定其他足以識別身分之資訊
    ，包括兒童及少年照片或影像、聲音、住所、親屬姓名或其
    關係、就讀學校或其班級等個人基本資料，兒童及少年福利
    與權益保障法施行細則第21條亦有明文。查被告鄭○安（民
    國00年0月00日出生），被告鄭○金為被告鄭○安之父親，為
    被告鄭○安之法定代理人（被告鄭○安之父母離婚，協議由父
    親即被告鄭○金行使負擔其權利義務，有被告全戶戶籍查詢
    結果、戶籍謄本在卷可稽(見本院卷第55至56頁、第91至93
    頁)，而被告鄭○安於109年3月28日本件侵權行為發生時係已
    滿12歲未滿18歲之少年，為本件侵權行為所涉少年保護事件
    之當事人，依上開規定，本院判決不得揭露其等之真實姓名
    、住所、法定代理人等足以識別其等身分之資訊，故爰將被
    告鄭○安及其法定代理人即被告鄭○金之姓名年籍部分予以遮
    隱，而其等之真實姓名年籍均詳卷。
二、按原告於判決確定前，得撤回訴之全部或一部，但被告已為
    本案之言詞辯論者，應得其同意，民事訴訟法第262條第1 
    項定有明文。查原告於本院言詞辯論前之111年4月19日即具
    狀表示撤回對被告龔○綵即被告鄭○安之母部分之起訴（見本
    院卷第89至90頁)，而因被告龔○綵未曾為本案之言詞辯論，
    是依民事訴訟法第262條第1項反面解釋，自得不經被告之同
    意而撤回對其所為訴之全部，附此說明。
三、按訴狀送達後，原告不得將原訴變更或追加他訴；但請求之
    基礎事實同一者、擴張或減縮應受判決事項之聲明者，不在
    此限，民事訴訟法第255條第1項第2款、第3款定有明文。查
    原告起訴時原聲明請求：被告應連帶給付原告新臺幣（下同
    ）5,048,766元，並自本民事起訴狀繕本送達之翌日起至清
    償日為止，按年息5%計算利息等語；嗣於111年4月19日具民
    事準備書狀更正聲明為：被告應連帶給付原告5,049,606元
    ，並自本民事起訴狀繕本送達之翌日起至清償日為止，按年
    息5%計算利息等語（見本院卷第95至100頁；因原告經本院
    裁定准許為訴訟救助，且因擴張後應納訴訟費用相同，故毋
    庸為補費裁定)；因原告主張之原因事實同一，核屬擴張應
    受判決事項之聲明，揆諸前開規定，應予准許。
貳、實體部分：　　　　　　　　
一、原告主張：被告鄭○安於109年3月28日下午2時許，在臺中市
    ○區○○路000號超級巨星KTV公園店某處，因碰撞細故與原告
    發生口角，因而心生不滿，被告甲○○接獲被告鄭○安聯繫後
    ，被告甲○○、鄭○安在客觀上均能預見臉部係眼睛之所在，
    倘以器物猛力丟擲或重擊，可能導致眼睛受傷破損，因而造
    成他人眼睛失明或視力嚴重減退之重傷害結果，竟仍共同基
    於傷害他人身體之犯意聯絡，於同日下午2時45分許，在前
    開超級巨星KTV公園店213號包廂內，由被告甲○○趨前徒手推
    原告之胸口，繼而將原告自包廂沙發區往外拉倒在地，或以
    徒手揮擊，或持質地堅硬之行動電話接連攻擊原告之頭部等
    處，被告鄭○安則徒手抓取茶几上之玻璃冰桶1桶，猛力砸向
    原告之頭部，旋再持茶几上未開罐之BAR啤酒鋁罐1罐，猛力
    執向原告之臉部，致原告之左眼遭前開啤酒鋁罐擊中，嗣於
    其後某時，被告甲○○將原告推進包廂旁之廁所，被告甲○○、
    鄭○安再共同徒手毆打原告頭部及身體等處，致原告因而受
    有左眼眼球破裂、左眼前房積血、下巴1公分裂傷、嘴唇紅
    腫瘀青、左側眼皮擦傷及後側頭皮瘀腫等傷害，且造成原告
    之左眼萎縮、視力無光感，依現行醫療無治癒可能之重傷害
    。而被告甲○○、鄭○安2人上開所犯共同傷害原告致重傷等罪
    部分，其中被告甲○○業經本院刑事庭以109年度訴字第2475
    號判處有期徒刑4年確定在案（下稱系爭刑事案件），另被
    告鄭○安亦經本院少年法庭以109年度少護字第659號裁定交
    付保護管束並命為勞動服務確定在案（下稱系爭少年裁定）
    。是原告係因被告甲○○、鄭○安2人之共同傷害行為而受重傷
    ，被告甲○○、鄭○安2人上開行為與原告所受重傷間具有相當
    因果關係，同為事故發生之共同原因，應構成共同侵權行為
    ，是被告甲○○、鄭○安2人自應依民法第184條第1項前段、第
    185條第1項、第193第1項及第195條第1項規定，擔負連帶賠
    償之責任。另被告鄭○安於本案發生時係未成年人，被告鄭○
    安之父親即被告鄭○金為其法定代理人，自應依民法第187條
    第1項規定負連帶賠償之責。故原告請求被告3人連帶賠償如
    下所示之醫療費用、勞動能力減損費用及精神慰撫金等，自
    屬有據：(1)醫療費用5,840元。(2)減少勞動能力4,043,766
    元：原告因系爭傷害事件受有左眼完全失明之重傷害，應屬
    勞工保險失能給付標準附表規定障害項目編號3-10「一目失
    明者。」之第8級殘廢給付。又依殘廢等級雖有15級，但第1
    級、第2級、第3級依規定均為100%，故扣除第2級、第3級後
    ，實際僅有13級，每一級差距為100%÷13＝7.69%，而以7.69%
    為第15級，往上計算每級均加7.69%，則殘廢等級第8級經換
    算之結果，喪失勞動能力比例即為61.52%。原告為85年10月
    9日出生，於事故發生（109年3月28日）時年約23餘歲，至6
    5歲即150年10月9日退休，尚有41年6月12日（合計498個月
    ），扣除原告於本件事故發生後因案在監服刑無法工作的2
    年3月刑期，共計有471月（498-27﹦471月）工作能力減損，
    而原告僅以每月最低基本薪資25,250元為計算基準，是原告
    每月減少勞動能力之損害為15,534元（25,250元×61.52%＝15
    ,533.8，元以下4捨5入），再依月別單利5/12%複式霍夫曼
    計算法扣除中間利息後，原告喪失工件能力之損失計4,043,
    766元【15,534元×260.00000000（此為471個月之霍夫曼係
    數）＝4,043,766.2元，元以下4捨5入】。(3)精神慰撫金100
    萬元：原告年紀尚輕，學歷為高職畢業，未婚，在本次受傷
    前身體健康、行動自如，從事服務業，每月薪資約35,000元
    ，被告上開傷害行為，造成原告受有左眼眼球破裂、左眼前
    房積血、下巴1公分裂傷、嘴唇紅腫瘀青、左側眼皮擦傷及
    後側頭皮瘀腫等傷害，更造成左眼失明之終身傷害，原告所
    受精神痛苦甚鉅，故請求慰撫金100萬元，應屬有據。綜上
    ，被告應連帶賠償原告504萬9606元（計算式：醫療費用5,8
    40元+減少勞動能力費用4,043,766元+精神慰撫金1,000,000
    元=5,049,606元）等語。並聲明：(1)被告應連帶給付原告5
    ,049,606元，及自起訴狀繕本送達之翌日起至清償日止，依
    年息5%計算之利息。(2)願供擔保，請准予宣告假執行。
二、原告對被告抗辯所為之陳述：被告鄭○金依民法第187條第2
    項規定主張免責，並無理由。蓋因被告鄭○金對於被告鄭○安
    ，如自始即注意教養，勤加監督，不稍疏懈，當不致發生被
    告鄭○安任意傷害原告致重傷之事端。被告鄭○安構成侵權行
    為時之地點縱非於其家中，究與未懈於監督及縱加以相當之
    監督仍不免發生損害之情形有間，且被告鄭○安於本件事故
    發生時已近16歲，竟仍隨意傷害他人，能謂法定代理人即被
    告鄭○金平日教養並無疏懈之處。是被告鄭○金依民法第187
    條第2項規定主張免責云云，當不足採。又被告鄭○金主張原
    告就本件事故與有過失，亦無理由，因原告與被告鄭○安雖
    因碰撞細故發生口角，但斯時原告與被告鄭○安並無任何肢
    體或身體上接觸，亦無人受傷，被告鄭○安於事後打電話找
    被告甲○○至KTV包廂內毆打原告及拿玻璃冰桶、BAR啤酒鋁罐
    砸向原告之臉部、頭部，才造成原告受有傷害，換言之，在
    一般情形下，並非ㄧ有口角爭執便會導致原告一定受傷之情
    形，原告所受傷害係被告鄭○安在口角爭執結束後又另行主
    動找被告甲○○共同毆打原告所造成，為一偶然之事實，原告
    所受之傷害與原告、被告鄭○安間之口角爭執實難謂有相當
    因果關係存在，故本件並無民法第217條第1項與有過失之適
    用。
三、被告甲○○則以：其確有系爭刑事案件所認定之犯罪事實無訛
    ；然對於原告所為醫療費用等請求，均不同意等語，以資抗
    辯。
四、被告鄭○安則以：對於系爭少年裁定所指其犯罪事實，並無
    意見，對原告請求之醫療費用亦無意見；惟對原告請求減少
    勞動能力、精神慰撫金部分同被告鄭○金之答辯等語，以資
    抗辯。並聲明：原告之訴駁回。
五、被告鄭○金則以：其於44年5月6日出生，已為67歲高齡，被
    告鄭○安出生時，其已近50歲高齡，老來得子大不易，其亦
    已盡力教導管教被告鄭○安，更與一般父母一樣，望子成龍
    ，絕不可能故意放任被告鄭○安在外與人發生衝突，甚至造
    成被害人受傷。其不僅年紀甚高，且經中國醫藥大學附設醫
    院（下稱中國附醫）診斷患有帕金森氏症快10年，手腳會不
    自覺抖動，且長期服用高血壓、高血脂藥物，身體狀況虛弱
    。被告鄭○安自國中起進入叛逆期後，對於家長之監督教導
    ，已多有不服管教之情，甚至就讀雙十國中肄業、新民高中
    夜校遭退學，顯見其盡監督義務後，被告鄭○安仍係難以服
    從管教，實不能再將被告鄭○安不服從其管教一情，苛責於
    其未盡監督之責，況被告鄭○安與原告發生衝突時，其並不
    在場，更無以防止衝突發生，不能僅因被告鄭○安為限制行
    為能力人，就以限制行為能力人與原告在外發生糾紛，而苛
    責法定代理人未盡監督之責，進而認法定代理人即其應負連
    帶賠償責任，此對其顯失公平。又其與被告鄭○安及訴外人
    即其弟鄭○旺同住，鄭○旺有中度身心障礙，均由其隨身照顧
    ，其本身亦患有多項病症，生活已經多有艱難，懇請鈞院將
    被告鄭○金健康狀況、年紀、家庭狀況納為審酌法定代理人
    監督義務之程度，並爰依民法第187條第2項規定，免除被告
    鄭○金之賠償責任。又原告請求減少勞動能力4,043,766元部
    分，顯無理由：因原告於案發時，無工作收入，原告已成年
    卻為無業之人，且目前因另案在監執行，則其未來是否能因
    職業而有收入、究竟有無具備工作能力、何時出監及是否有
    另案將繼續執行而無法工作等，均非無疑，則原告請求勞動
    力減損，顯無理由。原告請求精神慰撫金100萬元部分，亦
    無理由：此見被告鄭○安於109年4月24日警詢筆錄陳稱：「
    （問：請你詳細敘述當天發生何事?）乙○○即原告喝酒醉從2
    13包廂的樓梯走下來，我在1樓接電話要上樓，然後我有讓
    他過，他下來跟我碰到面的時候就推我一下，我們就有口角
    衝突…」等語，足證本件衝突之原因係因原告而起，非單純
    可歸責於被告鄭○安，原告卻請求精神慰撫金100萬元，不僅
    過高，甚至無理由。倘仍認被告鄭○金與被告鄭○安應賠償原
    告，然本件糾紛起因係因原告之行為，則原告於本件糾紛顯
    屬與有過失，爰依民法第217條第1項規定，請求免除或減輕
    被告鄭○金及被告鄭○安之賠償責任等語，以資抗辯。並聲明
    ：原告之訴駁回。
六、本院得心證之理由：
（一）查原告主張被告鄭○安與被告甲○○共同基於傷害他人身體
      致重傷之犯意聯絡，於上開時地，由被告甲○○徒手推原告
      之胸口，繼而將原告自包廂沙發區往外拉倒在地，或以徒
      手揮擊，或持質地堅硬之行動電話接連攻擊原告之頭部等
      處，被告鄭○安則徒手抓取茶几上之玻璃冰桶1桶，猛力砸
      向原告之頭部，旋再持茶几上未開罐之BAR啤酒鋁罐1罐，
      猛力執向原告之臉部，致原告之左眼遭前開啤酒鋁罐擊中
      ，嗣於其後某時，被告甲○○將原告推進包廂旁之廁所，被
      告甲○○、鄭○安再共同徒手毆打原告頭部及身體等處，致
      原告因此受有左眼眼球破裂、左眼前房積血、下巴1公分
      裂傷、嘴唇紅腫瘀青、左側眼皮擦傷及後側頭皮瘀腫等傷
      害，且造成左眼萎縮、視力無光感，依現行醫療無治癒可
      能之重傷害等事實；而原告對被告甲○○及被告鄭○安提出
      重傷害告訴後，業經本院分別以系爭刑事案件及系爭少年
      裁定各判處被告甲○○有罪及裁定少年鄭○安交付保護管束
      ，並命為勞動服務確定在案等情，業據原告提出中國附醫
      診斷證明書及系爭刑事案件判決在卷可稽（見本院卷第15
      5頁及第19至26頁)，且經本院調閱系爭少年裁定及刑事案
      件偵查及審判等卷宗查核無誤，並為被告甲○○、鄭○安、
      鄭○金等人所不爭執（見本院卷第133至134頁），是堪認
      原告主張之上開事實，洵屬真正。準此，原告主張被告甲
      ○○及鄭○安確有共同侵權行為之事實，已可認定。
（二）次按無行為能力人或限制行為能力人，不法侵害他人之權
      利者，以行為時有識別能力為限，與其法定代理人連帶負
      損害賠償責任。行為時無識別能力者，由其法定代理人負
      損害賠償責任。前項情形，法定代理人如其監督並未疏懈
      ，或縱加以相當之監督，而仍不免發生損害者，不負賠償
      責任。民法第187條第1項、第2項定有明文。又民法第187
      條第2項所謂法定代理人免責要件，應由主張免責之人負
      舉證之責，且不僅應證明已就該加害行為盡監督義務，以
      防患其損害之發生，更應證明就受監護人之生活全面已盡
      監護之義務，始能免責。是於判斷法定代理人之監督義務
      時，除應斟酌未成年人之年齡、在家居住或在外就業、加
      害行為之性質及危險性、法定代理人與未成年人之關係外
      ，所指法定代理人之監督，不僅指平常之管教，亦應兼指
      具體加害行為之防範。故法定代理人平時對所監護之子女
      ，應有預為防護使之知悉及不為危險行為之教誡責任，俾
      免意外之發生，否則仍不能免其監督疏懈之責。查被告鄭
      ○金主張其為被告鄭○安之法定代理人，然其已為67歲高齡
      ，且患有帕金森氏症快10年，長期服用高血壓、高血脂藥
      物，身體狀況虛弱，平日尚需照顧同住有中度身心障礙之
      訴外人鄭○旺即其親弟等情，固據其提出中國附醫診斷證
      明書、臺安醫院雙十分院診斷證明書、鄭○旺身心障礙證
      明、其與其弟鄭○旺同住證明等為證（見本院卷第227至23
      3頁)，堪認屬實；然其據此主張被告鄭○安於國中起進入
      叛逆期，已多有不服管教之情形，甚至遭學校退學，顯見
      其已盡其監督義務，且被告鄭○安與原告發生衝突時，其
      並不在場，無以防止衝突發生，爰以民法第187條第2項規
      定請求法定代理人免責云云，則為原告所否認，是法定代
      理人即被告鄭○金對於被告鄭○安之監督有無疏懈，既僅為
      法定代理人之免責要件，而非發生責任之積極要件，如有
      爭執，自應由法定代理人即被告鄭○金負舉證責任。而查
      ，被告鄭○安為93年8月12日出生，於前揭侵權行為時係未
      滿20歲之限制行為能力人，被告鄭○金為被告鄭○安之法定
      代理人，有被告鄭○安全戶戶籍資料查詢結果及戶籍謄本
      在卷可參（見本院卷第55至56頁、第91頁），則被告鄭○
      安對於其上開所為傷害行為可能發生使人重傷之結果本當
      能有所預見，竟仍找被告甲○○到場而共同為傷害原告之行
      為，業如前述，是倘被告鄭○金平時及案發前均有善盡監
      督與教養之責，亦即被告鄭○金平日對於被告鄭○安倘有善
      盡預為防護使之知悉及不為危險行為之教誡責任，以俾免
      意外之發生，衡情應得防免少年即被告鄭○安於僅與原告
      發生碰撞細故時即主動聯繫被告甲○○到場而共同為上開出
      手毆打原告之行為，而得以預防系爭刑事及少年案件之發
      生為是。況且，被告鄭○金亦自承被告鄭○安乃與其同住，
      惟自國中起進入叛逆期後，對於其監督教導已多有不服管
      教之情，甚至就讀雙十國中肄業、新民高中夜校遭退學等
      情，自益徵被告鄭○金平日非無機會對於被告鄭○安予以監
      督教養，且其於監督教養被告鄭○安之過程非無疏懈之處
      ，而無從空言以其自被告鄭○安國中時起已難為管教，即
      謂其已善盡監督教養之責甚明。揆諸前開規定意旨，被告
      鄭○金對其是否「善盡監督之責而未有疏懈」此有利於己
      之事實，應負舉證責任；然其既未舉證以實其說，而徒以
      被告鄭○安自國中時起已屬叛逆期而無從監督管教云云置
      辯，自難遽採為有利其之認定，當無從主張民法第187條
      第2項所定之免責事由無疑。準此，原告請求被告鄭○金應
      與鄭○安對於原告因上開侵權行為所生之損害，擔負連帶
      賠償責任，即屬有據。
（三）按因故意或過失，不法侵害他人之權利者，負損害賠償責
      任；數人共同不法侵害他人之權利者，連帶負損害賠償責
      任；無行為能力人或限制行為能力人，不法侵害他人之權
      利者，以行為時有識別能力為限，與其法定代理人連帶負
      損害賠償責任；不法侵害他人之身體或健康者，對於被害
      人因此喪失或減少勞動能力或增加生活上之需要時，應負
      損害賠償責任；不法侵害他人之身體、健康、名譽、自由
      、信用、隱私、貞操，或不法侵害其他人格法益而情節重
      大者，被害人雖非財產上之損害，亦得請求賠償相當之金
      額，民法第184條第1項前段、第185條第1項前段、第187
      條第1項前段、第193條第1項及第195條第1項分別定有明
      文。經查，被告甲○○、鄭○安確有上開故意傷害原告之共
      同侵權行為，以致原告受有損害，自應負共同侵權行為之
      損害賠償責任。又被告鄭○安於侵權行為發生時未滿20歲
      ，屬限制行為能力人，行為時具有識別能力，揆諸上開法
      律規定，其法定代理人即被告鄭○金應負連帶損害賠償責
      任。茲就原告請求之項目及金額，有無理由，分述如下：
 (1)醫療費用5,840元部分：原告主張伊因本件共同侵權行為受
    有傷害，已支出醫療費用5,840元（其中300元為證明書費）
    等情，業據提出中國附醫急診收費證明、住院醫療收費證明
    、門診收費證明及門診醫療收據等在卷可稽（見本院卷第10
    1至105頁)，亦為被告鄭○金及鄭○安所不爭執，而核屬醫療
    上所必須，或為證明傷害之發生及醫療行為之內容與存在期
    間所必要之費用，則認原告為此部分之主張，應屬有據。
 (2)減少勞動能力4,043,766元部分：原告主張伊因本件共同侵
    權行為而受有左眼眼球破裂、左眼前房積血，左眼完全失明
    之重傷害，應屬勞工保險失能給付標準附表規定障害項目編
    號3-10「一目失明者。」之第8級殘廢給付，經核算其喪失
    勞動能力比例為61.52%等情，固據提出中國附醫診斷證明書
    、勞工保險失能給付標準附表在卷可稽(見本院卷第27至32
    頁、第155至162頁)；而經本院囑託中國附醫對原告為鑑定
    之結果，經中國附醫提出鑑定意見乃認：原告確有勞動能力
    減損之損害，有視力失能，失能項目3-10，一目失明者，失
    明等級8；原告因受傷造成「左眼失明無光感及左眼萎縮」
    ，因上述傷病造成視力系統障礙及勞動能力減損，根據「勞
    工保險局委託辦理勞工保險失能年金給付個別化專業評估作
    業要點」及「美國醫學會永久障礙評估指南障害分級」，及
    個別身體部位系統之工作能力減損百分比予以統整合併計算
    ，評估勞動力減損程度為18%等情，有該院111年9月7日院醫
    行字第1110012431號函所附鑑定意見書在卷可稽（見本院卷
    第173至179頁），則核以中國附醫所為上開判斷依據更為客
    觀全面，自以該院所為鑑定結果為準。而按，勞工年滿65歲
    者，雇主得強制其退休，勞動基準法第54條第1項第1款定有
    明文。查原告為85年10月9日出生（見本院卷第155頁中國附
    醫診斷證明書），原告請求自本件事故發生時起至年滿65歲
    止(即自109年3月28日起至150年10月9日止)，尚有41年6月1
    1日，合計有498月(計算式：41×12+6=498；餘日不算入)，
    再扣除原告於本件事故發生後目前因案在監服刑無法工作之
    2年3月刑期及扣除將來5年2月刑期（見本院卷第215頁），
    尚餘409月【計算式：41年6月扣除7年5月，共34年1月，即
    為409月】，原告以此段期間請求受有勞動能力減損之損害
    ，尚屬合理。又原告之勞動能力減損比例為18%，已如前述
    ，是依勞動部公告之111年每月基本工資25,250元計算，原
    告每月減少勞動能力之損害應為4,545元（計算式：25,250
    元×18%=4,545元）。基上，原告終身之勞動能力減損，依霍
    夫曼式計算法扣除中間利息（首期給付不扣除中間利息）核
    計其金額為新臺幣1,086,555元【計算方式為：4,545×239.0
    000000=1,086,554.0000000。其中239.0000000為月別單利(
    5/12)%第409月霍夫曼累計係數。採4捨5入，元以下進位】
    ，是原告此部分之請求於108萬6555元之範圍內，為有理由
    ；逾此範圍之請求，則屬無據。
 (3)請求精神慰撫金100萬元部分：按慰藉金之賠償須以人格權
    遭遇侵害，使精神上受有痛苦為必要，其核給之標準固與財
    產上損害之計算不同，然非不可斟酌雙方身分資力與加害程
    度，及其他各種情形核定相當之數額；又非財產上損害之慰
    撫金數額，究竟若干為適當，應斟酌兩造身分、地位及經濟
    狀況，俾為審判之依據（最高法院51年度台上字第223號、8
    6年度台上字第511號判決參照）。亦即非財產上損害賠償，
    應以實際加害之情形、加害之程度、被害人所受精神上痛苦
    之程度、賠償權利人之身分、地位、經濟能力綜合判斷之。
    查原告因被告甲○○、鄭○安上開共同傷害行為，受有左眼眼
    球破裂、左眼前房積血、下巴1公分裂傷、嘴唇紅腫瘀青、
    左側眼皮擦傷及後側頭皮瘀腫等傷害，更造成左眼失明之終
    身傷害，自受有相當之身體及精神上痛苦無疑。爰審酌原告
    年紀尚輕，高職畢業，目前在監執行，在本次受傷前從事服
    務業，每月薪資約35,000元，名下無不動產或車輛，108年
    及109年度之所得給付總額均為0元；另被告甲○○為國中畢業
    ，目前在監服刑，名下無不動產及車輛，108年及109年度之
    所得給付總額各為0元及1萬餘元；被告鄭○安為國中肄業，
    目前交付保護管束，名下無不動產及車輛，無所得等情；又
    被告鄭○金為高職畢業，職業軍人退伍，目前無收入，名下
    有不動產土地9筆及房屋2筆，108及109年度之所得給付總額
    均為10餘萬元等情，業據兩造分別陳述在卷（見本院卷第21
    5至216頁），且有本院調取之稅務電子閘門資料在卷可參，
    又審以被告甲○○、鄭○安上開加害情形、加害之程度、原告
    所受生理上及精神上之痛苦等一切情狀，認原告請求精神慰
    撫金100萬元，尚嫌過高，應以40萬元為適當；至原告逾此
    金額之請求，非有理由。
 (4)綜上，原告得請求被告連帶賠償之金額合計為149萬2395元
    （計算式：5,840+1,086,555+400,000=149萬2395元）。　
（四）另按，損害之發生或擴大，被害人與有過失者，法院得減
      輕賠償金額或免除之，民法第217條第1項定有明文。所謂
      被害人與有過失，須被害人之行為助成損害之發生或擴大
      ，就結果之發生為共同原因之一，行為與結果有相當因果
      關係，始足當之。查被告鄭○金固辯稱本件衝突之起因係
      因原告推被告鄭○安因而發生口角衝突而起，原告就損害
      之發生顯與有過失，爰依民法第217條第1項規定，請求免
      除或減輕被告鄭○金及被告鄭○安之賠償責任云云；惟則，
      觀諸被告鄭○安於偵查中陳稱：「(問：與本件被害人乙○○
      在案發109年3月28日當天有何衝突？)一開始僅是不小心
      碰撞到，之後就發生口角爭執，…我與乙○○（即原告）發
      生衝突之後，我打電話給甲○○，我跟他說我跟人家起衝突
      ，是否可以回來幫我一下，他表示好，他後來一下就到現
      場了。」等語（見臺中地檢109年度少連偵字第245號卷第
      107至108頁)，可知被告鄭○安與原告原係發生碰撞而產生
      口角，惟斯時2人並無肢體衝突，亦無人受傷，而被告鄭○
      安係於口角爭執結束後，始打電話給被告甲○○過來幫忙，
      嗣發生本件傷害致重傷之共同侵權行為，造成原告受傷害
      之結果，從而，顯見被告鄭○安係另行起意為本件侵權行
      為，自難認原告碰撞被告鄭○安發生口角之行為亦屬本件
      侵權行為之共同發生原因，亦難認原告之行為與伊遭受傷
      害之結果間有何相當因果關係，揆諸上揭說明，自無過失
      相抵之適用，是被告所辯前詞，要難採取。
（五）按無行為能力人或限制行為能力人，不法侵害他人之權利
      者，以行為時有識別能力為限，與其法定代理人連帶負損
      害賠償責任，民法第187條第1項前段有所明文。次按不真
      正連帶債務，係謂數債務人具有同一目的，本於各別之發
      生原因，對債權人各負全部給付之義務，因債務人中一人
      為給付，他債務人即應同免其責任之債務；又不真正連帶
      債務與連帶債務在性質上並不相同，民法有關連帶債務之
      規定，多不適用於不真正連帶債務，且其判決主文亦不得
      逕以「被告應連帶給付」之記載方式為之，否則即與不真
      正連帶債務本旨不符（最高法院89年度台上字第2240號、
      93年度台上字第1899號判決意旨參照）。查被告甲○○、鄭
      ○安共同侵權行為之事實，業經本院認定如前，自應依民
      法第184條第1項前段及第185條第1項前段負連帶賠償責任
      ；又被告鄭○安行為時為限制行為能力人，其法定代理人
      即被告鄭○金應與其未成年子女負上開連帶賠償之責任；
      被告甲○○與被告鄭○安之法定代理人鄭○金間並無連帶責任
      ，然因被告甲○○、鄭○安間共同侵權行為而構成不真正連
      帶債務關係，是被告甲○○、鄭○安及鄭○金如其中一人為給
      付，他被告在該給付範圍內應同免給付之義務。從而，原
      告請求所有被告應連帶賠償云云，尚屬無據。　　　
（六）末按給付有確定期限者，債務人自期限屆滿時起，負遲延
      責任。給付無確定期限者，債務人於債權人得請求給付時
      ，經其催告而未為給付，自受催告時起，負遲延責任。其
      經債權人起訴而送達訴狀，或依督促程序送達支付命令，
      或為其他相類之行為者，與催告有同一之效力，民法第22
      9條第1項及第2項定有明文。又遲延之債務，以支付金錢
      為標的者，債權人得請求依法定利率計算之遲延利息，但
      約定利率較高者，仍從其約定利率，應付利息之債務，其
      利率未經約定，亦無法律可據者，週年利率為5%，民法第
      233條第1項及第203條亦有明定。查原告對被告之侵權行
      為損害賠償請求權，核屬無確定期限之給付，本件既經原
      告提起民事訴訟，被告迄未給付，當應負遲延責任，故原
      告主張被告應加計自本件起訴狀繕本送達翌日起即被告甲
      ○○自111年4月20日、被告鄭○安自111年4月16日、被告鄭○
      金自111年5月6日起（111年4月19日、111年4月15日分別
      合法送達於被告甲○○及被告鄭○安，有送達證書在卷可稽
      ，見本院卷第83至85頁；另原告民事準備書狀繕本於111
      年4月25日依寄存送達方式送達於被告鄭○金，依民事訴訟
      法第138條第2項規定，經10日發生效力，亦有送達證書在
      卷可參，見本院卷第121頁），均至清償日止，按年息5%
      計算之利息，核無不合，應予准許。
七、綜上所述，原告依共同侵權行為之法律關係，請求被告甲○○
    、鄭○安應連帶給付原告149萬2395元，及被告甲○○自111年4
    月20日起，被告鄭○安自111年4月16日起，均至清償日止，
    按年息5%計算之利息；另請求被告鄭○金應就前項所命被告
    鄭○安應給付原告之金額149萬2395元與被告鄭○安連帶負給
    付之責，及被告鄭○金自111年5月6日起，被告鄭○安自111年
    4月16日起，均至清償日止，按年息5%計算之利息，均為有
    理由，應予准許。又因被告甲○○與被告鄭○金間並無連帶給
    付義務，而屬不真正連帶債務，已如前述，是其等各應負上
    開款項之全部給付義務，是如有任一被告為全部或一部之給
    付者，其餘被告於該給付範圍內同免給付之義務，爰判決如
    主文第1項至第3項所示。至原告逾此範圍之請求，則屬無據
    ，應予駁回。
叁、原告陳明願供擔保，請准宣告假執行；就原告勝訴部分，核
    無不合；另被告雖未聲請宣告免為假執行，惟本院認有依職
    權酌定擔保金額免為假執行之必要，爰依同法第392條第2項
    規定，酌定相當擔保金額准許之。至原告敗訴部分，其假執
    行之聲請，已失所附麗，應予駁回。另共同訴訟人因連帶或
    不可分之債敗訴者，應連帶負擔訴訟費用，民事訴訟法第85
    條第2項參照。所謂連帶之債，係指數債務人之對外關係應
    負連帶責任之債務而言，非以民法所規定之連帶債務為限。
    此項規定，於不真正之連帶債務，亦適用之，附此敘明。
肆、本件事證已臻明確，兩造其餘攻擊防禦方法及所提證據，經
    審酌後核與判決結果不生影響，爰不逐一論列，併此敘明。
伍、訴訟費用負擔之依據：民事訴訟法第79條、第85條第2項。
中　　華　　民　　國　　111 　年　　11　　月　　28　　日
                  民事第五庭    法  官　許惠瑜
以上正本係照原本作成。
如不服本判決，須於判決送達後20日內向本院提出上訴狀。如
委任律師提起上訴者，應一併繳納上訴審裁判費。
中　　華　　民　　國　　111 　年　　11　　月　　28　　日
                                書記官　高偉庭